臺灣士林地方法院刑事判決　　　　　　　　　　　　　　九十年度訴字第一三一號
　　公　訴　人　臺灣士林地方法院檢察署檢察官
　　被　　　告　辛○○
　　　　　　　　乙○○
　　　　　　　　戊○○
　　　　　　　　己○○
　　共　　　同　方錦源
　　選任辯護人　吳宏山
右列被告因違反期貨交易法案件，經檢察官提起公訴（八十九年度偵字第四五七四、
六二八０、一０七七四、一一一五五號）及追加起訴（九十年度偵緝字第二七九、二
八六號），本院判決如左：
    主  文
辛○○、乙○○、戊○○、己○○共同未經許可，擅自經營期貨經理事業、期貨顧問
事業，各處有期徒刑柒月。均緩刑伍年。
    事  實
一、辛○○、乙○○、戊○○、己○○四人，與成年之香港人「黃先生」共同基於犯
    意之聯絡，在台北市○○路○段十七號七樓之九設立「富康國際開發有限公司」
    （下稱富康公司），由辛○○出任負責人，乙○○擔任經理，戊○○、己○○擔
    任顧問，均明知非經主管機關財政部證券暨期貨管理委員會之許可發給許可證照
    ，不得經營期貨經理事業、期貨顧問事業，竟自民國八十九年一月起，在報紙刊
    登廣告徵求員工，由乙○○、己○○、戊○○在上址對於前來應徵之丁○○、庚○○、鄭秀瓊、丙○○、劉奕和等新進人員施以外匯買賣之操作、分析等訓練及
    解說期貨交易中之外匯保證金交易相關內容，並提供模擬帳號供新進人員操作，
    嗣再遊說新進人員成為外匯保證金交易之客戶；另自八十九年二月起雇用蘇明玲
    （未經檢察官起訴）擔任業務員（即俗稱之AE），對外招攬客戶。其經營方式為
    ：客戶須繳交美金一萬元之保證金開戶，由香港CORNBELL FINANCE GROUP LIMIT
    ED與客戶簽訂外匯保證金買賣契約，交易標的為歐元、日元、英鎊及瑞士法郎，
    交易係以「口」為單位，每「口」美金五百元，約定操作滿一百口始得取回本金
    與利潤，客戶可利用富康公司設於台北市○○路○段十七號七樓之九之電腦設備
    ，查詢外匯交易之即時報價資訊與線路圖，並由乙○○、戊○○、己○○提供相
    關外匯技術分析資訊，再由客戶自行決定買賣價位、口數或簽署空白交易單授權
    富康公司人員代客戶決定買賣價位、口數，委由富康公司以電腦向香港交易商下
    單，進行外匯保證金交易，香港CORNBELL FINANCE GROUP LIMITED則於平倉時扣
    取每口八十美元之手續費，並退傭部分予富康公司，以此方式未經許可，擅自經
    營期貨經理事業、期貨顧問事業。嗣經法務部調查局台北市調查處持搜索票前往
    台北市○○路○段十七號七樓之九搜索而查獲，並扣得附表所示資料。
二、案經台北市政府警察局大同分局、內政部警政署刑事警察局、法務部調查局台北
    市調查處移由台灣士林地方法院檢察署檢察官偵查起訴。
    理  由
一、訊之被告辛○○對於其登記為富康公司負責人，被告乙○○、戊○○、己○○對
    於富康公司未經許可於右述時地經營期貨顧問事業等情已坦承不諱，惟被告辛○○辯稱：伊僅係「人頭」，並未參與富康公司經營，也不瞭解富康公司之業務云
    云，被告乙○○、戊○○、己○○則辯稱富康公司僅提供外匯保證金交易之相關
    資訊、分析，並未經代客操作而經營期貨經理事業，且渠等僅係受雇從事分析師
    、培訓師等工作，非屬「經營」期貨顧問事業之人云云。經查：
  （一）富康公司登記負責人為被告辛○○，該公司營業項目為「１、投資顧問業；
        ２、徵信服務業；３、會議室出租業；４、企業經營管理顧問業；５、資訊
        軟體服務業；６、資訊處理服務業；７、電子資訊供應服務業；８、國際貿
        易業。」有經濟部公司執照影本在卷可參。並未包括期貨顧問、期貨經理事
        業，已甚灼然。
  （二）被告等人雖坦承富康公司有提供外匯買賣之交易資訊、技術分析，由客戶自
        行決定買賣價位、口數後，由富康公司服務台以電腦向香港交易商下單之行
        為，然否認有代客戶決定買賣價位、口數而下單之行為。惟查：
      １、證人丁○○於八十九年四月二十日台北市調查處訊問時證稱「我於八十九
          年三月間在中國時報看到求職廣告刊登：：：後就前往該公司應徵，錄取
          後於同月二十四日進入富康公司，於接受職前訓練後即擔任公司員工，其
          後因公司PHEOBE LIN（真實姓名不詳）以會幫我操作並保證有把握幫我賺
          到十點以內之點數（每點約十一元美金）為由勸說，我即在渠之勸說下加
          入投資」、「富康公司所從事之外幣買賣有歐元、日元、英鎊及瑞士法郎
          ，貨幣價格則由該公司以電腦與霸才系統連線提供即時匯率行情，至於實
          際從事交易時，則以電話詢價所得之價格為準」、「富康公司要求我以美
          金一萬元為一個單位，並與公司簽約：：：簽約後我即透過台北銀行城中
          分行將該筆款項轉帳至公司指定之HONG KONG BANK，帳號  000-0-000000
          、交易商戶名為COMNBELL FINANCE GROUP LTD之帳戶中，銀行會開立水單
          給我，我即持此水單交予公司：：：公司會給我一個帳號及密碼，如此即
          可開始操作外匯保證金交易。交易之方式為我到公司後，利用公司電腦觀
          看即時匯率行情，如決定下單進行買賣，我會與經理姚先生（名不詳，員
          工均稱之為FRANKY）商議，渠會替我分析外匯貨幣行情：：：我是在公司
          所設置之交易室以電話向公司之服務台（盤房）詢價，服務台稱係透過電
          腦向交易商CORNBELL FINANCE GROUP LTD詢價，詢價後如果要下單，就向
          服務台告知要做BUY單或SELL單、買賣之口數、新單（OPEN單）或平倉（
          CLOSE 單）以及個人在公司帳戶及密碼等，服務台人員會覆述一遍以便確
          認，確認後我即填寫認購單（BUY單）或認沽單（SELL單），以做BUY單為
          例，我必須填寫一份認購單，並附上一份已經簽名及蓋章（其餘部分均空
          白）之認沽單，還要再填一號已簽名及蓋章（其餘部分空白）之認沽單與
          認購單，之所以要如此，公司稱係如果行情有變動時可以代我們操作，以
          我個人為例，公司姚經理即曾幫我操作四次，即是利用上述空白授權之認
          沽單與認購單幫我操作的」、「交易單位是以每『口』五百美金，如果過
          夜（即延至下一交易日才平倉）的話是一千五百美金，每口的手續費係八
          十美元」等語（八十九年度偵字第一一一五五號卷十二頁以下）。
      ２、證人丙○○於台北市調查處調查員訊問時證稱「我於今（八十九）八月中
          旬在中國時報求職廣告欄得知富康公司有應徵行政人員工作，經前往本公
          司應徵行政職員，面試及格始接受本公司培訓七天，才成為公司行政職員
          暨在富康公司從事外匯保證買賣之投資客戶」等語，其證述於富康公司操
          作外匯保證金交易之情形，與證人丁○○相符，證人丙○○另證稱「富康
          公司之職員含主管，均有代客操作外匯保證金之買賣，以買賣日元、歐元
          為主，每口交易美金五百元，富康公司抽取手續費每口八十美元，營業員
          （ＡＥ）代客操作每月月底結帳一次，依該月代客操作之口數，核發佣金
          ，代客操作每月五十口以下者，佣金為三百美元，五十至一百口間佣金為
          四百美元，一百口以上者，佣金為五百美元」等語（八十九年度偵字第一
          一一五五號卷第十五頁以下）。
      ３、蘇明玲於八十九年五月三日警訊時亦供稱「（我從）八十九年二月份左右
          開始任職於富康公司，幫客戶看盤抄訂單，甲○○亦可說是我的客戶」；
          證人甲○○同日警訊則證稱「我朋友蘇明玲本身任職富康公司職員，介紹
          我投資該公司日元外匯，於八十九年三月十六日開始投資第一筆投資新台
          幣三十五萬元後，即可買賣操作，又於八十九年三月二十四日蘇明玲打電
          話通知我說因為操作上的需要，還要匯新台幣三十五萬元才可以連同之前
          的新台幣三十五萬元繼續操盤，然後又在八十九年三月三十日又以保證金
          不夠之藉口，然後又要求匯新台幣二十四萬五千元匯至香港戶頭」等語（
          見八十九年度偵字第六二八０號偵卷第七頁、第十二頁反面）。另參卷附
          訂購單上客戶姓名「甲○○」，帳戶號碼「六０六九」帳戶之外匯買賣，
          多數均係由富康公司職員蘇明玲簽名下單（見八十九年度偵字第六二八０
          號卷第二七至四三頁），益證富康公司確有雇用業務員（即俗稱之AE）招
          攬客戶全權代客下單操作外匯之情事。
      ４、證人劉奕和於八十九年八月十八日警訊時證稱「我是於八十九年一月四日
          到該公司應徵兼職行政人員工作，隔天即上班，上課十天之後，因我的保
          證金已經不夠了，所以由他們幫我操盤」等語（八十九年度偵字第四五七
          四號偵卷第二九七頁）。
      ５、另，本件告訴人庚○○、鄭秀瓊迭次指訴富康公司要求渠等留下簽名之空
          白交易單，由富康公司代其操作下單，經檢察官訊問被告乙○○，其亦供
          稱「如有賺，我會先幫他們處理」（見八十九年度偵字第四五七四號卷第
          一二七頁八十九年七月十九日訊問筆錄）。
      ６、被告己○○於八十九年九月七日台北市調查處訊問時供稱「富康公司有時
          會要求客戶在下單時另外再填一套已經簽名並蓋章之空白單交給公司，這
          是因為怕客戶忙、沒空下單，或是行情不好時幫客戶減少損失」（見八十
          九年度偵字第一一一五五號卷第二八頁）。
      此外，復有顧客合約、訂購單、買賣單、日結單等資料扣案可證。足見富康公
    司確有提供外匯買賣資訊、技術分析及代客操作買賣外匯之行為。
  （三）被告辛○○另辯稱伊僅為「人頭」，並不參與富康公司業務，被告乙○○、
        戊○○、己○○則辯稱渠僅係受雇從事分析外匯行情之工作，並非屬「經營
        」期貨經理事業、期貨顧問事業之人云云。惟查：
      １、被告辛○○為富康公司之董事亦為負責人，此有富康公司之公司執照、營
          利事業登記證影本在卷可稽。且九十年四月十一日檢察官訊問「台灣何人
          實際負責人？」時，共同被告己○○供稱：「（係）辛○○」（見九十年
          度偵緝字第二七九號偵卷第十五頁反面）；共同被告戊○○於八十九年九
          月七日調查局訊問時供稱「我知道富康公司負責人係辛○○（台灣人），
          另外還有一位黃先生（香港人，詳細姓名我不清楚）也是負責人。我在富
          康公司擔任顧問的業務是負責刊登廣告並協助員工、學員、客戶解答外匯
          保證金業務，另受辛○○之託，協助發放公司員工薪水」（見八十九年度
          偵字第一一一五五號卷第三十九頁反面）。檢察官訊問共同被告乙○○「
          辛○○任何職？」共同被告乙○○答稱「他有投資公司，是董事，實際負
          責人是『黃總』」、「（黃總）他都主動來公司了解公司營運狀況，有事
          會找辛○○」（見八十九年度偵字第四五七四卷第一０九頁反面）；另觀
          乎被告辛○○於八十九年六月十六日警訊時，對於富康公司營業項目、富
          康公司與香港交易商CORNBELL之間之關係、蘇明玲與富康公司之關係均能
          應答如流（見八十九年偵字第六二八０卷第八頁以下）；被告辛○○辯稱
          其僅為「人頭」，對於富康公司業務全無所悉云云，要難採信。則被告羅
          福海既為富康公司負責人，且非掛名人頭，對於富康公司所營業務是否觸
          法即應負責，不因其是否實際每日至富康公司設於台北市○○路○段十七
          號七樓之九之辦公室內上班而有不同，自不能因證人鄭秀瓊、庚○○等人
          未曾在富康公司辦公室內看過被告辛○○，即認被告辛○○可以卸責。
      ２、被告己○○自承，其英文名字為 LIO，所以別人都稱他為李先生等語。證
          人柯如虹於八十九年九月七日調查局訊問時，審視被告己○○之香港身分
          證後證稱「該男子自稱李先生，我不知道渠在富康公司擔任何種職位，惟
          公司業務及現場所有事務都是由渠負責處理及核示」（見八十九年度偵字
          第一一一五五號卷第十六頁反面）、證人吳敏禎亦證稱被告己○○為富康
          公司現場負責人之一（見八十九年度偵字第一一一五五號卷二三頁）。
      ３、被告戊○○於檢察官訊問時供稱「（富康公司在台的實際負責人？）『黃
          先生』，他常來台，若他不在台，則由我及己○○負責」等語（見九十年
          度偵緝字第二八六號卷第十四頁反面）。核與證人吳敏禎、鄭秀瓊證稱被
          告戊○○為現場負責人等情相符（見八十九年度偵字第一一一五五號卷第
          二二頁、本院九十一年三月二十五日訊問筆錄）。
      ４、被告乙○○自承為富康公司經理（見八十九年度偵字第四五七四號卷第七
          頁反面、第一百零九頁反面），其基於「黃先生」、被告己○○之指示，
          反覆從事期貨經理、期貨顧問之行為，與「黃先生」、被告己○○等人既
          有犯意聯絡，行為分擔，自應論以經營期貨經理事業、期貨顧問事業之共
          同正犯。
  （四）按期貨交易法所謂之「槓桿保證金契約」，係指依其他期貨市場之規則或實
        務，當事人約定，一方支付價金一定成數之款項，或取得他方授予之一定信
        用額度，雙方於未來特定期間內，依約定方式結算差價或交付約定物之契約
        ，為期貨交易之一種。而「外匯保證金交易」，係指一方於客戶與其簽約並
        繳付外匯保證金後，得隨時應客戶之請求，於保證金之倍數範圍內，以自己
        之名義為客戶之計算，在外匯市場從事不同幣別間之「即期」或「遠期」買
        賣交易，此種交易因具有以保證金交易；未來期間履約特性；每日結
        算損益之期貨交易特有之結算制度，並於店頭市場交易，符合期貨交易契約
        之槓桿保證金契約之要件，任何人（包括公司、行號及個人）從事外匯保證
        金交易，除有期貨交易法第三條第二項豁免之適用外，應受該法之規範。而
        所謂「期貨顧問事業」，係指接受委任，對期貨交易人提供研究分析意見或
        建議、發行有關交易之出版品、舉辦有關期貨交易講習之事業；「期貨經理
        事業」係指以接受特定人委任或以向非特定人募集資金之方式，為他人從事
        全權委託期貨交易之事業。若係以提供場所、設備及相關外匯資訊（如價位
        詢問），供客戶自行下單交易者，則屬期貨顧問事業，若係以接受委託書收
        取佣金或手續費等方式代他人操作黃金或外幣之保證金交易，則係屬期貨經
        理事業，此有財政部證券暨期貨管理委員會九十年十一月二十九日（九０）
        台財證（七）字第一六九八三五號檢送之該會八十八年八月十一日（88）台
        財證（七）第七０二０五號函在卷可稽。
  綜上所述，富康公司登記之業務範圍並未包括期貨經理事業、期貨顧問事業，被告
  四人竟未經許可擅自代客決定外匯買賣價位、口數、代客下單而經營期貨經理事業
  及提供外匯技術分析資訊，經營期貨顧問事業，犯罪事證已臻明確，前開所辯乃避
  重就輕之詞，不足採信。事證明確，應予依法論科。
二、核被告辛○○、乙○○、戊○○、己○○未經許可擅自經營期貨經理事業、期貨
    顧問事業，係犯期貨交易法第一百十二條第五款之罪。被告四人與成年之香港人
    「黃先生」有犯意聯絡，行為分擔，應論以共同正犯。爰審酌被告四人未經許可
    擅自經營期貨經理事業、期貨顧問事業，提供不健全之期貨服務，破壞國家正常
    金融交易秩序，並參酌渠等犯罪目的、手段、所生危害、犯後態度等其他一切情
    狀，分別量處如主文所示之刑，以示懲儆。末查被告四人均無前科，有台灣高等
    法院被告全國前案紀錄表在卷可參，渠因一時失慮，致罹刑典，經此論罪科刑之
    教訓，當能心生警惕，應無再犯之虞，本院認所宣告之刑以暫不執行為適當，併
    均諭知緩刑五年，以啟自新。至於扣案如附表所示之物，應係富康公司所有之物
    ，並非被告所有，爰不宣告沒收，附此敘明。
三、公訴意旨另以：被告四人明知公司不得經營登記範圍以外之業務以及富康公司向
    經濟部申請設立登記之營業項目，並未包括外匯保證金交易之期貨經理事業及期
    貨顧問事業，竟仍經營登記範圍外之期貨經理事業、期貨顧問事業業務且屬未經
    許可擅自經營槓桿交易商，因認被告四人另犯期貨交易法第一百十二條第四款、
    公司法第十五條第三項之罪。惟按：
  （一）期貨交易法所謂之「槓桿交易商」，依該法施行細則第四條之規定，係指經
        營槓桿保證金契約交易之事業。而所謂「槓桿保證金契約」，係指依其他期
        貨市場之規則或實務，當事人約定，一方支付價金一定成數之款項，或取得
        他方授予之一定信用額度，雙方於未來特定期間內，依約定方式結算差價或
        交付約定物之契約，期貨交易法第三條第一項第四款定有明文。被告等代客
        決定外匯買賣之價位、口數、代客下單或提供外匯技術分析資訊，並未直接
        與客戶約定一定款項或信用額度及約定結算差價或交付約定物，核係未經許
        可擅自經營期貨經理事業、期貨顧問事業，並非經營槓桿保證金契約交易之
        事業，非屬未經許可擅自經營槓桿交易商乃甚為明確，公訴人認被告另犯期
        貨交易法第一百十二條第四款之罪，容有誤會。此部分原應諭知無罪判決，
        然因公訴人認該部分與前開起訴判決有罪部分，具牽連犯之裁判上一罪關係
        ，故不另為無罪之諭知，特此敘明。
  （二）犯罪後之法律已廢止其刑罰者，應諭知免訴之判決，刑事訴訟法第三百零二
        條第四款定有明文。查富康公司固經營登記範圍以外之期貨經理、期貨顧問
        業務，惟被告行為後，公司法第十五條第一項、第三項業於九十年十一月十
        二日修正公布廢止刑罰規定，並於同年月十四日生效，依前開說明被告違反
        公司法部分本應為免訴之判決，惟因公訴人認渠等違反公司法部分與上開論
        罪科刑之違反期貨交易法部分，具有牽連犯之裁判上一罪關係，爰不另為免
        訴之諭知，併此說明。
據上論斷，應依刑事訴訟法第二百九十九條第一項前段，期貨交易法第一百十二條第
五款、刑法第十一條前段、第二十八條、第七十四條第一款判決如主文。
本案經檢察官吳怡明到庭執行職務
中      華      民      國      九十一      年    七    月    三十一    日
                                    臺灣士林地方法院刑事第四庭
                                              法  官  洪  慕  芳
右正本證明與原本無異。
如不服本判決，應於判決送達後十日內，向本院提出上訴狀。
                                                  書記官  田  汲  雷
中      華      民      國      九十一      年    八    月       二     日
附錄本案論罪科刑法條全文：
第一百十二條第五款：
  有下列情事之一者，處七年以下有期徒刑，得併科新臺幣參百萬元以下罰金：
  五  未經許可，擅自經營期貨信託事業、期貨經理事業、期貨顧問事業或其他期貨
  服務事業者。
附表：
 ┌──┬──────────────┬───┐
 │編號│   扣案物品名稱             │ 數量 │
 ├──┼──────────────┼───┤
 │ １ │富康公司執照影本、          │ 三張 │
 │    │營利事業登記證影本          │ 一張 │
 ├──┼──────────────┼───┤
 │ ２ │中間價                      │ 四張 │
 ├──┼──────────────┼───┤
 │ ３ │徵人廣告                    │ 七張 │
 ├──┼──────────────┼───┤
 │ ４ │顧客合約書                  │ 三份 │
 ├──┼──────────────┼───┤
 │ ５ │錄音帶                      │ 二捲 │
 ├──┼──────────────┼───┤
 │ ６ │外匯企畫書                  │五一張│
 ├──┼──────────────┼───┤
 │ ７ │認購單暨買賣單              │ 一份 │
 ├──┼──────────────┼───┤
 │ ８ │客戶匯款申請書              │ 二張 │
 ├──┼──────────────┼───┤
 │ ９ │日結單                      │三八張│
 ├──┼──────────────┼───┤
 │１０│買賣單                      │ 一份 │
 └──┴──────────────┴───┘
